【裁判字號】    89,上更(一),302
【裁判日期】    891031
【裁判案由】    偽造貨幣
【裁判全文】
臺灣高等法院臺中分院刑事判決                八十九年度上更(一)字第三○二號
    上  訴  人
    即  被  告  甲○○
    選任辯護人  巫維仁
右上訴人因偽造貨幣案件，不服臺灣南投地方法院八十八年度訴字第五○號中華民國
八十八年八月十二日第一審判決（起訴案號：臺灣南投地方法院檢察署八十七年度偵
字第二五○八號），提起上訴，經判決後由最高法院發回更審，本院判決如左：
    主  文
上訴駁回。
    事  實
一、甲○○意圖供行使之用，而於民國（以下同）八十七年五月底某日（確實日期不
    明），在不詳地點，自不詳姓名、年籍之人處，收集偽造之新臺幣（以下同）一
    千元紙鈔四十一張，而收集偽造之通用紙幣。嗣於八十七年六月十二日十六時許
    ，為警臨檢時，在其於同年五月底與丙○○、詹義墩一起借宿之李文鎮位於南投
    縣國姓鄉柑林村昌榮巷八三號舊宅內抽屜，查獲甲○○置放於其所有浪漫舞曲音
    樂盒內之偽鈔，並扣得上開偽鈔四十一張。
二、案經南投縣警察局埔里分局報請臺灣南投地方法院檢察署檢察官偵查起訴。
    理  由
一、訊之上訴人即被告甲○○（以下稱被告）固坦承該音樂盒係伊所有，惟矢口否認
    有收集偽鈔之犯行，辯稱：伊並未住在南投縣國姓鄉柑林村昌榮巷八十三號，音
    樂盒係從其所有汽車內取出，是警方將偽鈔放在音樂盒中，不知偽鈔是何人所有
    ，嗣於本院改稱是李文鎮的太太在刑事組外面告訴伊說偽鈔是丙○○的，有證人
    洪愛妹可以證明云云。經查（一）扣案偽造之一千元紙幣四十一張，係警方於八
    十七年六月十二日十六時許，至南投縣國姓鄉柑林村昌榮巷八十三號臨檢時，在
    該屋內抽屜裡之音樂盒中查獲，業據證人即當日查獲之警員陳進添、黃水盛、鄭
    秋煌於原審法院審理中證述在卷，而該三警員與被告並無仇怨，應無設詞誣陷之
    理。被告於警訊中亦供述：在國姓鄉柑林村昌榮巷八十三號李文鎮舊宅暫住，大
    約在五月底就暫住李文鎮之舊宅，約住有十五天等語，參諸當日共同為警查獲之
    同案被告（施用毒品部分）丙○○於警訊中亦供述：「我是於一個星期前至今斷
    斷續續住了三天，我們是有甲○○、詹義墩及我三人一起住的」等情。而證人即
    屋主李文鎮在本院調查時證稱「是他們三人（指被告、詹義墩、丙○○）去向我
    借住，不過案發當天甲○○比較慢回去」等語（見本院前審八十八年十月十八日
    調查筆錄），足見被告確有於八十七年五月底起暫住於李文鎮之上開舊宅甚明。
    （二）上開藏置偽鈔之音樂盒，被告已坦承為其所有，則該偽鈔既在被告暫住之
    屋內其所有之音樂盒裡查獲，應係被告於暫住時收集置放無疑。又被告在偵查中
    雖供稱「那些錢原先是放在濕的牛皮紙袋內，他們（按指警察）之前就將錄音盒
    拿出來，搜出來牛皮紙袋後才將錢放在錄音帶盒內」云云，以及證人丙○○在原
    審法院審理中供述：偽鈔係從房子旁拿出一個濕的牛皮紙袋，警方自車上取出音
    樂盒，再將紙袋拿下，放入音樂盒中云云。然查被告及丙○○等人於警訊中從未
    提及所謂「濕的牛皮紙袋」乙情，亦無該「濕的牛皮紙袋」相關之物證扣案，有
    警卷足憑。且丙○○於八十八年十二月十七日具狀向檢察官自首之自首狀內，係
    表明「（自首人）於八十七年六月十一日下午約十九時許，將之（指偽鈔）放在
    牛皮紙袋內，藏置在查獲地點即國姓鄉柑林村昌榮巷八十三號（李文鎮舊宅）屋
    外草叢內。六月十二日下午因下雨，自首人為怕假鈔受雨淋濕，乃將之取出，並
    將已沾雨水之牛皮紙袋丟掉，把假鈔放入音樂盒內，擺在屋內抽屜內。該音樂帶
    盒，原是甲○○所有，本來放在屋外一部由甲○○向詹義墩借用之汽車後行李箱
    內，由自首人從汽車行李箱內拿出來：：：」等語（見本院向臺灣南投地方法院
    檢察署所調八十九年度偵字第六四號偵查卷第七頁），足見丙○○前後所供不但
    已矛盾不一，且該偽鈔既係如丙○○於自首狀所言向他人以一萬四千元之代價購
    入，所費已然不貲，衡情應仔細保管，以免受損，豈有任意以紙袋包裝後放置於
    屋外，而不慮日曬雨淋之理。矧本院前審調查中復據證人李文鎮、洪愛妹二人均
    到庭證稱現場並未看到牛皮紙袋等語，故丙○○及被告上開所供顯與事實不符，
    不足採信。（三）丙○○於本院調查時，供稱其購買偽鈔時已仔細檢視過，並指
    該偽鈔僅有二組號碼。惟查扣案之偽鈔係有六組號碼，有南投縣警察局埔里分局
    偵破甲○○等持有假鈔及毒品等物一覽表暨該偽鈔扣案可稽，顯然該偽鈔應非丙
    ○○所購買持有，否則其既經詳細檢視，焉有不知共有幾組號碼之理。且丙○○
    指稱該音樂盒原係置於向詹義墩所借汽車後行李箱內（見本院卷第三十五頁），
    然被告係指稱該音樂盒係放在駕駛座的坐墊下面（見同上卷第三十八頁），二人
    所供又大相逕庭。故丙○○於本院翻異前詞，指該偽鈔係其蒐集持有云云，與事
    實不符，亦不可取。（四）證人洪愛妹在本院前審調查中證稱伊沒有向被告說假
    鈔是丙○○的；李文鎮則稱不知偽鈔係何人所有，其二人皆未指稱假鈔為丙○○
    所有。雖證人丙○○在本院前審證稱涉案偽鈔係其以八千元向陳金進購買云云，
    然與其之前所供及自首狀所稱係以一萬四千元購入，已前後不符。且丙○○並無
    法舉出其所謂陳金進之詳細住址、年籍以供法院調查。況丙○○自首偽造貨幣一
    案，業經檢察官處分不起訴，有臺灣南投地方法院檢察署八十九年度偵字第六四
    號不起訴處分書在卷可按（本院前審卷第一○○頁）。雖該不起訴處分所載之理
    由未儘詳盡，惟丙○○於該案檢察官訊問時，已坦承該偽鈔非其所蒐集，其所以
    自首要替被告頂罪，係被告向其表示被告還有麻醉藥品管理條例及煙毒等罪，要
    執行五、六年，出獄時已然係四、五十歲之人，丙○○初始願意頂罪，惟其後又
    反悔等情（見上開八十九年度偵字第六四號偵查卷第三十三頁），以被告與丙○
    ○之間係舅甥關係，而丙○○又時值弱冠之年，衡情應可採信。（五）證人乙○
    ○於本院證稱其第一次在分局作筆錄時，有聽到丙○○說偽鈔係丙○○所有，後
    來在戒治所內也有聽丙○○提起過云云。惟查丙○○於警訊時係供稱其不知該偽
    鈔係何人所有，有警訊筆錄可按，足見當時丙○○並無頂替被告之意思，否則丙
    ○○理應承認偽鈔係其所有。是證人乙○○所稱與事實尚有未合，不足以採信而
    資為被告有利之證據。（六）扣案之一千元紙鈔四十一張，經送中央印製廠鑑定
    結果係屬偽造鈔券，此有臺灣銀行南投分行八十八年七月七日銀投出字第二八九
    三號函附中央銀行發行局八十七年十一月十七（八七）台央發字第○三○一三四
    ○號函影本在卷可稽。由上觀之，被告顯係知悉該等紙幣出於偽造而仍予收集，
    且其收集數量多達四十一張，顯與一般供觀賞、把玩者僅需二、三張即足之情況
    有異，是其具有用以供行使之意圖甚明。本案事證確鑿，被告犯行堪以認定。
二、核被告甲○○所為，係犯刑法第一百九十六條第一項之意圖供行使之用而收集偽
    造幣券罪。原審適用刑法第一百九十六條第一項、第二百條，罰金罰鍰提高標準
    條例第一條前段，審酌被告犯罪之手段、所生危害、犯後未見具體悔過表現等一
    切情狀，量處有期徒刑三年二月。扣案偽造之通用紙幣四十一張，依法併予宣告
    沒收。認事用法，均無違誤，量刑亦稱允洽。被告上訴意旨否認犯罪而指摘原判
    決不當，核無理由，應予駁回。
三、據上論斷，應依刑事訴訟法第三百六十八條，判決如主文。
本案經檢察官丁○○到庭執行職務。
中      華      民      國    八十九      年      十      月   三十一   日
                              臺灣高等法院臺中分院刑事第十庭
                                    審判長法  官  林  照  明
                                          法  官  李  寶  堂
                                          法  官  蕭  廣  政
右正本證明與原本無異。
如不服本判決應於收受送達後十日內向本院提出上訴書狀，其未敘述上訴之理由者並
得於提起上訴後十日內向本院補提理由書（均須按他造當事人之人數附繕本）。
                                          書記官  黃  禎  祥
中      華      民      國    八十九      年    十一      月    二      日
附錄本案論罪科刑法條全文
刑法第一百九十六條第一項：
行使偽造、變造之通用貨幣、紙幣、銀行券，或意圖供行使之用而收集或交付於人者
，處三年以上十年以下有期徒刑，得併科五千元以下罰金。
                                                                        Ｋ


司法院資訊處製作；財團法人民間司法改革基金會備份。
